臺灣高等法院刑事裁定
110年度抗字第1308號
抗  告  人
即  被  告  楊天昊



選任辯護人  康皓智律師        
上列抗告人即被告因詐欺等案件，不服臺灣臺北地方法院中華民
國110年8月11日延長羈押裁定（110年度原訴字第23號），提起
抗告，本院裁定如下：
    主  文
抗告駁回。 
    理  由
一、原裁定意旨略以：
　㈠被告吳信聰、周宗賢、蔡君皞、楊天昊、羅涔洆因詐欺等案
    件，前經原審訊問後，認其等涉嫌組織犯罪防制條例第3條
    第1項後段參與組織、刑法第339條之4第1項第2款三人以上
    共同詐欺取財、同法第216條、第210條之行使偽造私文書、
    洗錢防制法第14條第1項洗錢等罪，犯罪嫌疑重大，且其等
    就犯罪事實之供述互有不符之處，有事實足認其等與未到案
    之共犯或共同被告間，有相互勾串以脫免罪責之虞，有羈押
    之原因及必要，爰自民國110年5月21日為羈押並禁止接見通
    信之處分在案。
  ㈡茲上開延長羈押期間將屆，經原審訊問被告5人，並徵詢辯護
    人意見後，認其等所涉上開罪嫌，有卷內各積極事證可佐，
    足認犯罪嫌疑重大，又審酌本案被告可能尚另涉證券交易法
    第44條第1項及同法第175條第1項之違法經營證券業務罪嫌
    ，或證券交易法第20條第1項及同法第171條第1項第1款之證
    券詐欺罪嫌，該等犯行罪刑非輕，且上開被告周宗賢、蔡君
    皞、楊天昊、羅涔洆4人雖坦承部分事實然均否認全部犯行
    ，就犯罪情節及參與過程等節，核與其他共同被告之供述及
    證人之證述內容有出入，而被告吳信聰雖於準備程序中坦承
    犯罪事實然就罪名部分並未坦承，且其準備程序尚未終結，
    是其等之待證事實於日後審理中仍可能需傳喚相關證人到庭
    作證，加以釐清，此外，諸多共犯亦未到案，有事實足認上
    開被告吳信聰等人有勾串其餘共同被告及影響證人日後作證
    內容之可能，確有羈押之原因，經原審審核全案情節，認非
    予羈押，顯難防止上開情形，且無從以其他手段替代，是上
    開被告均應自110年8月21日起延長羈押2月，併均諭知禁止
    接見通信等語。
二、抗告意旨略以：被告心急家人安危，完全不知道疫情下家裡
    狀況、家人是否健康。被告為了討好林董這名酒客，把自己
    的帳戶借給他，卻變成詐欺共犯，對此十分後悔。同案裡被
    告只認識蔡君皞，無串供的機會云云。
三、按被告經法官訊問後，認為犯罪嫌疑重大，而有下列情形之
    一，非予羈押，顯難進行追訴、審判或執行者，得羈押之：
    ㈠逃亡或有事實足認為有逃亡之虞者。㈡有事實足認為有湮滅
    、偽造、變造證據或勾串共犯或證人之虞者。㈢所犯為死刑
    、無期徒刑或最輕本刑為五年以上有期徒刑之罪，有相當理
    由認為有逃亡、湮滅、偽造、變造證據或勾串共犯或證人之
    虞者，刑事訴訟法第101條第1項定有明文。又羈押被告，偵
    查中不得逾2月，審判中不得逾3月。但有繼續羈押之必要者
    ，得於期間未滿前，經法院依刑事訴訟法第101條之規定訊
    問被告後，以裁定延長之，刑事訴訟法第108條第1項亦定有
    明文。羈押（含延長羈押）本質上係為使刑事訴訟程序得以
    順利進行、保全證據或擔保嗣後刑之執行，而對被告所為剝
    奪其人身自由之強制處分，並非認定被告有無犯罪之實體審
    判程序，故法院係依刑事訴訟法第101條第1項、第108條第1
    項等規定，審查被告犯罪嫌疑是否重大、法定事由存否及有
    無非予羈押，顯難進行追訴、審判或執行之必要，即羈押要
    件之審查，無須經嚴格證明，被告是否成立犯罪，屬本案實
    體應予判斷問題，與法院是否羈押被告並無必然關係，而所
    謂「犯罪嫌疑重大」，係指被告就涉犯之罪嫌疑重大而言，
    與罪名是否重大無關，即應審查「犯罪嫌疑」而非「罪名」
    ，亦即指具體事由存在，足使人相信被告具備被指涉犯罪之
    初始犯罪嫌疑即為已足，與認定犯罪事實須達毫無合理懷疑
    之確信程度，尚屬有間，至被告經法官訊問後，有無依刑事
    訴訟法第101條規定予以羈押之必要及應否依同法第108條規
    定延長羈押，核屬事實認定範圍，事實審法院除刑事訴訟法
    第114條所列各款情形不得駁回外，依法有裁量認定之職權
    （最高法院29年抗字第57號、46年台抗字第6號及46年度台
    抗字第21判例意旨參照），是事實審法院就具體個案，審酌
    犯罪性質、犯罪情節、訴訟進行程度、卷證資料及其他一切
    情事後，裁定羈押或延長羈押，其手段與目的間之衡量，並
    無違反通常生活經驗法則、論理法則及未明顯牴觸比例原則
    者，即無違法或不當可言。
四、經查：
  ㈠原審於訊問抗告人即被告（下稱「被告」）楊天昊後，以被
    告與其他被告吳信聰等人因詐欺等案件，涉嫌組織犯罪防制
    條例第3條第1項後段參與組織、刑法第339條之4第1項第2款
    三人以上共同詐欺取財、同法第216條、第210條之行使偽造
    私文書、洗錢防制法第14條第1項洗錢等罪，犯罪嫌疑重大
    ，且其等就犯罪事實之供述互有不符處，有事實足認其等與
    未到案之共犯或共同被告間，有相互勾串以脫免罪責之虞，
    有羈押原因及必要，因而依刑事訴訟法第101條第1項第2款
    ，裁定被告自110年5月21日起羈押並禁止接見、通信在案，
    有原審訊問筆錄、臺灣臺北地方法院（下稱臺北地院）送達
    證書附卷可稽（見原訴字第23號卷一第121至127、259頁）
    。
　㈡嗣原審於110年8月9日訊問被告並聽取辯護人意見後，以被告
    5人所涉罪嫌，有卷內各積極事證可佐，足認犯罪嫌疑重大
    ，又審酌本案被告可能尚另涉證券交易法第44條第1項及同
    法第175條第1項之違法經營證券業務罪嫌，或證券交易法第
    20條第1項及同法第171條第1項第1款之證券詐欺罪嫌，該等
    犯行罪刑非輕，且被告與其他被告蔡君皞4人雖坦承部分事
    實然均否認全部犯行，就犯罪情節及參與過程等節，核與其
    他共同被告供述及證人證述內容有出入，而被告吳信聰雖於
    準備程序坦承犯罪事實然就罪名並未坦承，且其準備程序尚
    未終結，是其等之待證事實於日後審理中仍可能需傳喚相關
    證人到庭作證，加以釐清，此外，諸多共犯亦未到案，有事
    實足認上開被告吳信聰等人有勾串其餘共同被告及影響證人
    日後作證內容之可能，確有羈押原因，經審核全案情節，認
    非予羈押，顯難防止上開情形，且無從以其他手段替代，因
    而裁定被告自110年8月21日起延長羈押2月並禁止接見、通
    信，亦有原審訊問筆錄、110年度原訴字第23號延長羈押裁
    定、臺北地院送達證書附卷（見原訴字第23號卷三第7至161
    、501至503、511頁）可稽。經核原審斟酌訴訟進行程度、
    卷證資料及其他一切情事，裁定延長羈押被告並禁止接見、
    通信，乃係就個案情形依法為裁量職權之行使，其目的與手
    段間之衡量，並無違反通常生活經驗法則、論理法則及未明
    顯抵觸比例原則，於法尚無不合。
  ㈢被告雖執前詞提起抗告。惟：原審已敘明被告楊天昊雖坦承
    部分事實然否認全部犯行，就犯罪情節及參與過程等節，核
    與其他共同被告供述及證人證述內容有出入，是被告待證事
    實日後審理中仍可能需傳喚相關證人到庭作證，加以釐清，
    此外，諸多共犯亦未到案，有事實足認被告有勾串其餘共同
    被告及影響證人日後作證內容之可能，確有羈押原因；本院
    復考量被告家庭狀況並非法院審酌羈押原因是否仍繼續存在
    、有無繼續羈押必要，據以決定是否延長羈押被告所應考量
    之因素。是抗告意旨主張被告不知道家裡狀況；被告後悔把
    帳戶借給酒客，變成詐欺共犯；被告只認識蔡君皞，無串供
    機會云云，並非可採。綜上，原審裁定延長羈押被告，尚無
    違法或不當，被告徒執前詞提起抗告，並無理由，應予駁回
    。
據上論斷，應依刑事訴訟法第412條，裁定如主文。
中　　華　　民　　國　　110 　年　　8 　　月　　24　　日
　　　　　　      刑事第七庭  審判長法　官  孫惠琳
　　　　　　　　　　　　　　　　　  法　官  王惟琪
　　　　　　　　　　　　　　　　　  法　官  連雅婷
以上正本證明與原本無異。
不得再抗告。
                                    書記官  潘文賢
中　　華　　民　　國　　110 　年　　8 　　月　　25　　日